---
title: "Clase teórica Semana 14"
subtitle: "Creación de indicadores"
author: "Marylia Cruz"
date: "2025-06-09"
format: html
execute: 
  echo: true
  message: false
df-print: paged
code-annotations: hover
---

# Ejercicio de creación de indicadores 

La base de datos Derechos y legalidad LGBT+ por país a nivel mundial, que incluye información sobre los siguientes aspectos:

- *Actividad sexual entre personas del mismo sexo*: si está permitida o penalizada legalmente.

- *Reconocimiento de uniones entre personas del mismo sexo:* por ejemplo, uniones civiles o sociedades de convivencia.

- *Matrimonio entre personas del mismo sexo:* si está legalmente permitido.

- *Adopción por parejas del mismo sexo:* si pueden adoptar hijos legalmente.

- *Personas LGBT en el servicio militar:* si las personas LGBT pueden servir abiertamente en las fuerzas armadas.

- *Leyes contra la discriminación por orientación sexual:* si existen normas que protegen a las personas de ser discriminadas por ser LGBT.

- *Leyes sobre identidad y/o expresión de género:* si existen leyes que reconocen o regulan el derecho a la identidad de género o expresión de género (por ejemplo, para personas trans).


# Abrir la base de datos

```{r}
library(rio)
data=import("lgbtq_rights_by_country.csv")
```

```{r}
names(data)
```

# Tabla

```{r}
table(data$`Same-sex sexual activity`)
```

# Reemplazar Yes por 1 , y lo demás por 0 .

```{r}
data$`Same-sex sexual activity` <- ifelse(data$`Same-sex sexual activity` == "Yes", 1, 0)
```


```{r}
data$`Recognition of same-sex unions` <- ifelse(data$`Recognition of same-sex unions` == "Yes", 1, 0)
```


```{r}
data$`Same-sex marriage` <- ifelse(data$`Same-sex marriage` == "Yes", 1, 0)
```

```{r}
data$`Adoption by same-sex couples` <- ifelse(data$`Adoption by same-sex couples` == "Yes", 1, 0)
```

```{r}
data$`LGBT people allowed to serve openly in military?` <- ifelse(data$`LGBT people allowed to serve openly in military?` == "Yes", 1, 0)
```

```{r}
data$`Anti-discrimination laws concerning sexual orientation` <- ifelse(data$`Anti-discrimination laws concerning sexual orientation` == "Yes", 1, 0)
```

```{r}
data$`Laws concerning gender identity/expression` <- ifelse(data$`Laws concerning gender identity/expression` == "Yes", 1, 0)
```

```{r}
table(data$`Laws concerning gender identity/expression`)
```





