---
title: "Clase práctica Semana 11"
author: "Santiago Sotelo y Nadia Duffó"
format: html
execute: 
  echo: true
  message: false
df-print: paged
code-annotations: hover
---

:::{.callout-note}

## Material para el ejercicio

Descarga la carpeta .zip para acceder al material de esta sesión. Haga click en el siguiente [enlace](https://downgit.github.io/#/home?url=https://github.com/aito123/CCO221_web/tree/master/semana11_material). No olvides unzipear el archivo.

:::

# Gráficar en R

Usaremos el paquete ggplot 2 para generar distintos tipos de gráficos:
- Gráfico de barras
- Histograma
- Boxplot

Primero, preparamos todos los insumos que necesitaremos y ya conocemos (carga de paquetes, importación de data y tabulación de resultados)

## Cargar paquetes

```{r}
pacman::p_load(rio, dplyr, ggplot2)
```

## Importación de data

```{r}
df <- import("data/filmaffinity_dataset_limpio.xlsx")
```

## Exploración de data
```{r}
str(df)
```

## Gráfico de barras

### ¿Qué variable podemos representar con un gráfico de barras?

Antes de empezar a graficar, crearemos una tabla de frecuencias y porcentajes con `count` y `mutate`, como ya hemos aprendido. Esta tabla será usada con las funciones del paquete `{ggplot2}`. Este paquete trabaja con capas que van añadiendo configuraciones o elementos al gráfico. Probaremos primero una fórmula básica para generar gráficos de barras. Conectaremos cada capa con el símbolo `+`.

```{r}
tab_bars <- df %>%
  count(`Tipo filme`) %>% 
  mutate(pct = n / sum(n) * 100)

ggplot(tab_bars, aes(x = `Tipo filme`, y = pct)) + # <1>
  geom_col() # <2>
```

1.  En la función `ggplot` existe el argumento `data` donde ingresaremos nuestro objeto `tab_bars.` Los elementos que deseamos graficar irán en la función `aes`. 
2.  Indicamos el tipo de gráfico con `geom_col()`.

Probemos añadir más capas tener una gráfico más presentable.

```{r}
ggplot(tab_bars, aes(x = `Tipo filme`, y = pct)) + # <1>
  geom_col(fill = "steelblue") + # <2>
  labs(title = "Gráfico 1: Tipo de filme (%)", # <3>
       x = "Tipo de filme",
       y = "Porcentaje") +
  theme_minimal() # <4>
```

1.  En la función `ggplot` ingresamos la `data` (tab_bars) y los elementos que deseamos graficar en `aes`. 
2.  Indicamos el tipo de gráfico con `geom_col()`. Agregamos el argumento `fill` para indicar el color que rellenará las barras.
3.  Con `labs` (abreviatura de labels), indicamos etiquetas para el título y ejes x e y.
4.  `theme_minimal` nos da una visualización más limpia quitando el fondo gris.

La versatilidad de `{ggplot2}` nos permite personalizar distintas combinaciones.

```{r}
ggplot(tab_bars, aes(x = `Tipo filme`, y = pct, fill = `Tipo filme`)) + # <1>
  geom_col() + # <2>
  labs(title = "Gráfico 1: Tipo de filme (%)", # <3>
       x = "Tipo de filme",
       y = "Porcentaje") +
  coord_flip() + # <4>
  theme_minimal() + # <5>
  scale_fill_brewer(palette = "Set3") # <6>
```

1.  En la función `ggplot` ingresamos la `data` (tab_bars) y los elementos que deseamos graficar en `aes`. Añadimos en `aes` el argumento `fill` para colorear individualmente cada columna. 
2.  Indicamos el tipo de gráfico con `geom_col()`.
3.  Con `labs` (abreviatura de labels), indicamos etiquetas para el título y ejes x e y.
4.  `coord_flip` gira los ejes para darnos barras horizontales.
5.  `theme_minimal` nos da una visualización más limpia quitando el fondo gris.
6.  En `scale_fill_brewer` indicamos una paleta de colores para usar.

También podemos cruzar variables.

```{r}
df2 <- df %>% 
  mutate(Nota_cat =  # <1>
           case_when(Nota < 5 ~ "Menos de 5",
                     Nota >= 5 ~ "5 a más",
                     is.na(Nota) ~ "Sin nota"),
         Nota_cat = # <2>
           factor(Nota_cat, 
                  levels = c("Sin nota", "5 a más", "Menos de 5"),
                  ordered = TRUE))

tab_bars2 <- df2 %>%
  group_by(`Tipo filme`) %>% # <3>
  count(Nota_cat) %>% 
  mutate(pct = round(n / sum(n) * 100, 0))

ggplot(tab_bars2, aes(x = `Tipo filme`, y = pct, fill = Nota_cat)) + # <4>
  geom_col() + # <5>
  labs(title = "Gráfico 1: Tipo de filme (%)", # <6>
       x = "Tipo de filme",
       y = "Porcentaje") +
  geom_text(aes(label = pct), position = position_stack(vjust = 0.5)) + # <7>
  theme_minimal() + # <8>
  scale_fill_brewer(palette = "Set3") # <9>
```

1.  Creamos una variable categórica a partir de `Nota` con `mutate` y `case_when`.
2.  Volvemos nuestra variable `Nota_cat` un factor para ordenar las categorías.
3.  Creamos nuestra tabla y añadimos la función `group_by` para calcular las frecuencias de `Nota_cat` dentro de cada tipo de filme.
4.  En la función `ggplot` ingresamos la `data` (tab_bars) y los elementos que deseamos graficar en `aes`. Añadimos en `aes` el argumento `fill` para colorear individualmente cada categoría de `Nota_cat`.
5.  Indicamos el tipo de gráfico con `geom_col()`.
6.  Con `labs` (abreviatura de labels), indicamos etiquetas para el título y ejes x e y.
7.  `geom_text` sirve para colocar las etiquetas de los valores.
8.  `theme_minimal` nos da una visualización más limpia quitando el fondo gris.
9.  En `scale_fill_brewer` indicamos una paleta de colores para usar.

## Histograma

¿Qué variable podemos representar con un histograma?

```{r}
ggplot(df, aes(x = Año)) + # <1>
  geom_histogram(fill = "steelblue") + # <2>
  labs(title = "Gráfico 2: Año de estreño de filmes", # <3>
       x = "Año",
       y = "Frecuencia") +
  theme_minimal() # <4>
```

1.  En la función `ggplot` ingresamos la `data` (tab_bars) y los elementos que deseamos graficar en `aes` (solamente `x` en este caso).
2.  Indicamos el tipo de gráfico con `geom_histogram()`. Agregamos el argumento `fill` para indicar el color que rellenará las barras.
3.  Con `labs` (abreviatura de labels), indicamos etiquetas para el título y ejes x e y.
4.  `theme_minimal` nos da una visualización más limpia quitando el fondo gris.

Una capa que nos permite cruzar la información para una visualización desagregada es `facet_wrap`.

```{r}
ggplot(df, aes(x = Año)) + # <1>
  geom_histogram(fill = "steelblue") + # <2>
  facet_wrap(~ `Tipo filme`, scales = "free") +  # <3> 
  labs(title = "Gráfico 2: Año de estreño de filmes", # <4>
       x = "Año",
       y = "Cantidad") +
  theme_minimal() # <5>
```

1.  En la función `ggplot` ingresamos la `data` (tab_bars) y los elementos que deseamos graficar en `aes` (solamente `x` en este caso).
2.  Indicamos el tipo de gráfico con `geom_histogram()`. Agregamos el argumento `fill` para indicar el color que rellenará las barras.
3. Divide en facetas por grupo. Colocamos la variable de grupos después del símbolo `~`.
4. Con `labs` (abreviatura de labels), indicamos etiquetas para el título y ejes x e y.
5. `theme_minimal` nos da una visualización más limpia quitando el fondo gris.

## Box Plot

¿Qué variable podemos representar con un *box plot*?

```{r}
ggplot(df2, aes(y = Nota, x = `Tipo filme`, fill = `Tipo filme`)) + # <1>
  geom_boxplot(show.legend = F) # <2>
```

1.  En la función `ggplot` ingresamos la `data` (tab_bars) y los elementos que deseamos graficar en `aes`.
2.  Indicamos el tipo de gráfico con `geom_boxplot()`.

# Exportación de gráficos

Finalmente, para exportar gráficos, se puede utilizar la siguiente función también en `{ggplot2}`:

```{r}
plot <- ggplot(df, aes(y = Nota, x = `Tipo filme`)) + # <1>
  geom_boxplot() # <2>

ggsave("outputs/boxplot.png", plot)
```

1.  Asignamos el objeto a crear como `plot`. La función `ggplot` ingresamos la `data` (tab_bars) y los elementos que deseamos graficar en `aes`.
2.  Indicamos el tipo de gráfico con `geom_boxplot()`.

# Ejercicio final

Responde las siguientes preguntas a partir de un gráfico generado con `ggplot2`:

1.  ¿Qué tendencia sigue la producción de películas francesas según el año de lanzamiento?
