---
title: "Clase práctica Semana 11"
author: "ESCRIBE TU NOMBRE AQUÍ"
output: 
  html_document:
    df_print: paged
---

# Gráficar en R

Usaremos el paquete ggplot 2 para generar distintos tipos de gráficos:
-   Gráfico de barras
-   Histograma
-   Boxplot

Primero, preparamos todos los insumos que necesitaremos y ya conocemos (carga de paquetes, importación de data y tabulación de resultados)

## Cargar paquetes

```{r}
pacman::p_load(rio, dplyr, ggplot2)
```

## Importación de data

```{r}
df <- import("data/filmaffinity_dataset_limpio.xlsx")
```

## Exploración de data

```{r}
str(df)
```

## Gráfico de barras

### ¿Qué variable podemos representar con un gráfico de barras?

Antes de graficar, vamos a crear una tabla de frecuencias y porcentajes usando `count` y `mutate`, como ya hemos aprendido. Esta tabla se usará como base para construir los gráficos con el paquete `{ggplot2}`.

Este paquete funciona por capas: cada capa agrega elementos o configuraciones al gráfico. Empezaremos con una estructura básica para generar gráficos de barras, uniendo las capas con el símbolo `+`.

```{r}
tab_bars <- df %>%
  count(`Tipo filme`) %>% 
  mutate(pct = n / sum(n) * 100)

ggplot(tab_bars, aes(x = `Tipo filme`, y = pct)) +
  geom_col()
```

Probemos añadir más capas para personalizar el gráfico y hacerlo más visualmente claro y llamativo

```{r}
ggplot(tab_bars, aes(x = `Tipo filme`, y = pct)) + 
  geom_col(fill = "steelblue") + 
  labs(title = "Gráfico 1: Tipo de filme (%)", 
       x = "Tipo de filme",
       y = "Porcentaje") +
  theme_minimal() 
```

La versatilidad de `{ggplot2}` nos permite personalizar distintas combinaciones.

```{r}
ggplot(tab_bars, aes(x = `Tipo filme`, y = pct, fill = `Tipo filme`)) + 
  geom_col() + 
  labs(title = "Gráfico 1: Tipo de filme (%)", 
       x = "Tipo de filme",
       y = "Porcentaje") +
  coord_flip() + 
  theme_minimal() + 
  scale_fill_brewer(palette = "Set3")
```

También podemos cruzar variables.

```{r}
df2 <- df %>% 
  mutate(Nota_cat =  
           case_when(Nota < 5 ~ "Menos de 5",
                     Nota >= 5 ~ "5 a más",
                     is.na(Nota) ~ "Sin nota"),
         Nota_cat = 
           factor(Nota_cat, 
                  levels = c("Sin nota", "5 a más", "Menos de 5"),
                  ordered = TRUE))

tab_bars2 <- df2 %>%
  group_by(`Tipo filme`) %>% 
  count(Nota_cat) %>% 
  mutate(pct = round(n / sum(n) * 100, 0))

ggplot(tab_bars2, aes(x = `Tipo filme`, y = pct, fill = Nota_cat)) + 
  geom_col() + 
  labs(title = "Gráfico 1: Tipo de filme (%)",
       x = "Tipo de filme",
       y = "Porcentaje") +
  geom_text(aes(label = pct), position = position_stack(vjust = 0.5)) + 
  theme_minimal() + 
  scale_fill_brewer(palette = "Set3") 
```

## Histograma

¿Qué variable podemos representar con un histograma?

```{r}
ggplot(df, aes(x = Año)) + 
  geom_histogram(fill = "steelblue") + 
  labs(title = "Gráfico 2: Año de estreño de filmes", 
       x = "Año",
       y = "Frecuencia") +
  theme_minimal()
```

Una capa que nos permite cruzar la información para una visualización desagregada es `facet_wrap`.

```{r}
ggplot(df, aes(x = Año)) + 
  geom_histogram(fill = "steelblue") +
  facet_wrap(~ `Tipo filme`, scales = "free") +  
  labs(title = "Gráfico 2: Año de estreño de filmes", 
       x = "Año",
       y = "Cantidad") +
  theme_minimal() 
```

## Box Plot

¿Qué variable podemos representar con un *box plot*?

```{r}
ggplot(df, aes(y = Nota, x = `Tipo filme`, fill = `Tipo filme`)) +
  geom_boxplot(show.legend = F) +
  scale_fill_brewer(palette = "Set3")
```

# Exportación de gráficos

Finalmente, para exportar gráficos, se puede utilizar la siguiente función también en `{ggplot2}`:

```{r}
plot <- ggplot(df, aes(y = Nota, x = `Tipo filme`)) +
  geom_boxplot()

ggsave("outputs/boxplot.png", plot)
```

# Ejercicio final

Responde las siguientes preguntas a partir de gráficos generados con `{ggplot2}`:

1. ¿Cómo ha evolucionado la producción de filmes franceses a lo largo del tiempo? ¿Existen diferncias según tipo de filme? Representa visualmente la información y comenta la tendencia observada.
2. ¿Cómo ha evolucionado la producción de filmes peruanos a lo largo del tiempo? ¿Existen diferncias según tipo de filme? Representa visualmente la información y comenta la tendencia observada.
