---
title: "Clase práctica Semana 10"
author: "ESCRIBE TU NOMBRE AQUÍ"
output: 
  html_document:
    df_print: paged
---

# Introducción

¿Cómo funciona R?

> "Todo lo que existe en R es un objeto, todo lo que sucede en R es una función."
>
> -John Chambers

R es un lenguaje de programación que tradicionalmente opera como funciones anidadas. Por ejemplo:

```{r}
supermercado <- c("manzana", "pera", "uva")
gsub("a", "A", paste("mi", supermercado))
```

Se podría comparar con una *matrioska* o muñeca rusa en la medida en que una función encapsula a otra función y así sucesivamente ejecutándose de adentro hacia afuera.

La manera moderna de programar en R es utilizando el operador `%>%` o pipeta. El mismo ejemplo se vería así:

```{r message=FALSE}
library(dplyr)
supermercado <- c("manzana", "pera", "uva")
supermercado %>% 
  paste("mi", .) %>% 
  gsub("a", "A", .)
```

La pipeta se puede importar desde el paquete `{dplyr}` y se puede comparar con una tubería que pasa el resultado hacia la siguiente función, es decir, primero llamamos al objeto `supermercado` y luego aplicamos la función `paste`, y luego aplicamos la función `gsub`. Esta manera de programar se lee de arriba a abajo. El atajo para escribir la pipeta es `ctrl` + `shift` + `m`

En la práctica utilizaremos una combinación de la manera tradicional y moderna al momento de programar en R.

# Preparación

Para iniciar un proyecto de R nos dirigiremos a la pestaña

`File > New Project > New Directory > New Project > Create Project`

Luego creamos un nuevo archivo R markdown (`.Rmd`), nos dirigimos a la pestaña

`File > New File > R Markdown > Ok`

Para crear un bloque de código en R podemos hacer click en el ícono verde con la letra C en la barra superior o utilizar el atajo `ctrl` + `alt` + `i`

Ahora instalamos los paquetes necesarios para el ejercicio de hoy.

```{r eval=FALSE}
install.packages("pacman")
pacman::p_load(tidyverse, rio)
```

# Importación de data

En esta clase, se importa la base de datos `filmaffinity` que contiene información sobre filmes publicados entre 1900 y 2020. Para mayor información revise el [enlace](https://www.kaggle.com/datasets/gan2gan/filmaffinity-dataset-spanish).

```{r}
filmaffinity <- rio::import("data/filmaffinity_dataset.xlsx")
```

# Exploración de data

Una vez importada la base de datos a la sesión, es necesario explorarla para familiarizarnos con la información.

```{r}
filmaffinity
```

La base de filmes cuenta con 119,003 observaciones y 9 variables.

```{r}
filmaffinity %>% 
  count(`Tipo filme`)
```

La mayoría de observaciones corresponden al tipo filme con 73,651 observaciones.

```{r}
glimpse(filmaffinity)
```

En la base de datos se tienen las variables `...1`, `Título`, `Año`, `País`, `Dirección`, `Reparto`, `Nota`, `Tipo filme`, `Género`.

# Limpieza de data

La primera columna que corresponde al index del filme en la tabla no tiene un nombre inteligible, por lo que procedemos a renombrar esta columna.

```{r}
filmaffinity2 <- 
  filmaffinity %>% 
  rename(index = 1) # Renombrar la variable de la posición 1.

filmaffinity2
```

La variable Nota actualmente figura como `character` en vez de `numeric` dado que el punto decimal está representado como una `,` y los valores perdidos como `--`. Ajustemos esta variable para poder utilizarla como variable numérica.

```{r}
filmaffinity3 <- 
  filmaffinity2 %>% 
  mutate(
    Nota = gsub(",", ".", Nota), # Reemplazar el símbolo `,` por `.` en la columna Nota.
    Nota = gsub("--", NA, Nota), # Reemplazar el símbolo `--` por el valor perdido `NA` en la columna Nota.
    Nota = as.numeric(Nota), # Convertir la columna Nota a variable numérica.
  )
filmaffinity3
```

Luego de aplicar este proceso podemos realizar operaciones aritméticas con la variable Nota:

```{r}
tab1 <- 
  filmaffinity3 %>% 
  group_by(`Tipo filme`) %>% 
  summarise(Nota_promedio = mean(Nota, na.rm =T))
tab1
```

El promedio de los filmes, considerando los puntuados, para el caso de miniserie es de 6.1.

# Exportación de data

Finalmente, para exportar la tabla sobre la nota promedio de los filmes a excel se puede utilizar la siguiente función del paquete `{rio}`:

```{r}
tab1 %>% 
  rio::export("data/tab1.xlsx")
```

# Ejercicio final

Responda las siguientes preguntas:

1.  Cuál es la película más antigua de Estados Unidos, Perú, Chile, España
2.  Cuál es el puntaje promedio por tipo de estos países.
